【裁判字號】    98,訴,80
【裁判日期】    980423
【裁判案由】    殺人未遂
【裁判全文】
臺灣宜蘭地方法院刑事判決                98年度訴字第80號
公  訴  人  臺灣宜蘭地方法院檢察署檢察官
被      告  甲○○  23歲民.
                    （臺灣宜蘭看守所羈押中）
指定辯護人  本院公設辯護人  丙○○
上列被告因殺人未遂案件，經檢察官提起公訴（97年度偵字第49
27號），本院判決如下：
    主  文
甲○○殺人未遂，處有期徒刑伍年。
    犯罪事實
一、甲○○為越南國籍人，係受僱設於宜蘭縣蘇澳鎮○○○路51
    號羅東鋼鐵廠股份有限公司（下稱羅東鋼鐵公司）之外籍勞
    工，民國97年12月14日晚間，甲○○與同為越南國籍之同事
    阮青倫及其他4名同事，共同前往宜蘭縣冬山鄉○○路○段1
    077號旁之越南小吃店喝酒，同日晚間9時許，受僱設於宜蘭
    縣冬山鄉○○○路33號偉福機械工程有限公司（下稱偉福機
    械公司）之越南國籍人乙○○亦進入該越南小吃店打算用餐
    ，在乙○○等待用餐期間，阮青倫不知何故突要乙○○與其
    一起進入廚房談事情，而在餐廳喝酒之甲○○見二人在廚房
    待約10分鐘，恐阮青倫吃虧，即隨手從餐桌拿海尼根廠牌之
    空玻璃啤酒瓶1支進入廚房，而阮青倫一見甲○○進入，即
    對甲○○說乙○○看不起你，甲○○此時已有酒意，聽到後
    ，隨即持酒瓶往乙○○頭部砸過去（未成傷），而乙○○亦
    不甘示弱，旋跑往店門前放小菜的鐵架上拿取單刃平頭菜刀
    1支，再轉回店內高舉菜刀質問甲○○「為何要打我」，甲
    ○○見狀認為乙○○拿刀係欲與其相鬥，即先以穢語辱罵，
    同時動手奪取乙○○手持之菜刀，奪取未果後，隨即在上開
    放小菜之鐵架上拿取另支單刃尖頭菜刀1支與乙○○對峙，
    而甲○○能預見所持有之單刃尖頭菜刀，前端尖銳，金屬製
    品，質地堅硬，近距離朝他人胸部刺入，可能發生死亡之結
    果，竟仍基於乙○○因之而死亡亦不違背本意之不確定殺人
    故意，持該尖頭菜刀與乙○○所持之平頭菜刀在店內近門處
    相互砍刺，因此造成乙○○受有胸部多處穿刺傷並右側血氣
    胸、低血溶性休克及左手深部撕裂傷並動脈血管切斷之傷害
    ，並在乙○○受傷往門外逃逸時，持刀自後追趕。嗣乙○○
    因上開傷害失血過多倒在距離越南小吃鐵皮屋約15公尺之安
    全島上，甲○○猶踹踢乙○○一腳後，始將手持之尖頭菜刀
    隨地丟棄而逕自返回羅東鋼鐵公司宿舍。嗣經警循線查獲，
    並在越南小吃店扣得該越南小吃店負責人陳氏碧幸在安全島
    地上撿回店內所有之上開菜刀2支。
二、案經宜蘭縣警察局羅東分局報告台灣宜蘭地方法院檢察署檢
    察官偵查起訴。
    理  由
一、按被告以外之人於審判外之陳述，除法律有規定者外，不得
    作為證據，刑事訴訟法第159條第1項定有明文。故如欲採被
    告以外之人於審判外之陳述，必須符合法律所規定之例外情
    形，方得認其審判外之陳述有證據能力。查證人魏宜貞、乙
    ○○於警詢中之陳述，屬於被告以外之人於審判外之言詞陳
    述，辯護人否認其證據能力，復無刑事訴訟法第159條之1至
    159條之5規定之例外情形，自應認不具證據能力，合先敘明
    。
二、訊據被告固坦承有於上揭時、地，持越南小吃店內所有之菜
    刀揮砍證人即被害人乙○○，因此造成乙○○受有上開傷勢
    等情不諱，惟矢口否認有殺人之犯意云云；辯護人則辯稱當
    時係被害人乙○○先將刀高舉挑釁，被告為保護自身安全始
    取另支刀反擊，雖因而造成證人乙○○受傷，然屬正當防衛
    之行為，惟依聖母醫院入院護理評估表記載，證人乙○○入
    院時生命徵象規律、呼吸型態正常，足證被告下手之部位及
    力道均不致有立即致命之危險，被告應僅具傷害故意，並無
    殺人犯意云云。
三、經查，證人防方松當時在越南小吃店廚房內，遭被告持空酒
    瓶砸頭後，即跑至店前放小菜之鐵架上拿取單刃平頭菜刀1
    支，再進入店內對被告質問「為何要打我」，又證人乙○○
    雖將手持之平頭菜刀高舉過頭，但並沒有朝被告揮砍之動作
    ，而被告見證人乙○○持刀對之質問「為何要打我」後，即
    以穢語辱罵證人乙○○，再在上開放小菜鐵架地方拿取另支
    單刃尖頭菜刀與證人乙○○在店內相互砍刺，並在乙○○受
    傷朝店外安全島方向逃逸後，尚持刀自後追擊，後見證人乙
    ○○因傷重倒在安全島上，猶以腳踹踢證人乙○○，且不顧
    倒在地上之證人乙○○，逕自離去等情，業據證人乙○○於
    本院審理時證述綦詳。又被告在廚房持酒瓶砸證人乙○○後
    ，見證人乙○○高舉菜刀過頭對之質問，即認為證人乙○○
    此舉係欲與其相鬥，即以穢語辱罵證人乙○○，同時動手奪
    取證人乙○○手中之菜刀，在奪取未果後，即在證人乙○○
    取菜刀之同一地方拿取另支單刃尖頭菜刀，隨即進入越南小
    吃店內與證人乙○○相互對峙，進而相互砍刺，因此造成證
    人乙○○受有上開傷害等情，亦據被告供承在卷，並有羅東
    聖母醫院診斷證明書、98年1月16日天羅聖民字第0048號函
    檢附之證人乙○○門診病歷、住院病歷在卷可稽。綜合上情
    以觀，證人乙○○雖持刀質問被告，惟並無任何揮砍之動作
    ，而被告見證人乙○○持刀質問後，認為證人乙○○持刀係
    欲與之爭鬥，即以穢語辱罵，同時動手奪刀，奪取未果後，
    即取另支尖頭菜刀與證人乙○○相互對峙，進而砍刺，顯見
    被告主觀上並不具防衛意思甚明。辯護人認被告持刀揮砍之
    行為係正當防衛行為云云，尚有誤會。又被告係持單刃尖頭
    菜刀（見偵查卷第61頁下方照片）朝證人乙○○揮砍，亦據
    證人即越南小吃店負責人陳氏碧幸於偵查中證述在卷（見偵
    查卷第82頁），而該單刃菜刀，甚為鋒利，持以朝人之身體
    砍、刺，均足以造成深度穿透傷造成死亡結果，應為被告所
    為預見，再依卷附診斷證明書記載，證人乙○○係受有胸部
    多處穿刺傷並右側血氣胸、左手深部撕裂傷並動脈血管切斷
    之傷害，證人乙○○因上述外傷，於當晚並即刻進行剖胸及
    血管縫合手術，始能悻免發生死亡結果（見偵查卷第44頁）
    ，可見被告當時下手之重，再參以被告在證人乙○○往店外
    安全島方向逃逸時，猶自後持刀追擊，並不顧因傷重倒在安
    全島上之證人乙○○，逕自離去，凡此，均足見被告砍、刺
    證人乙○○之際，具有殺害證人乙○○之不確定故意，被告
    及辯護人辯稱不具殺人犯意云云，並不可採。被告殺人未遂
    犯意，已然明確，應予依法論科。
四、核被告所為，係犯刑法第271條第2項、第1項之殺人未遂罪
    嫌。又被告已著手持單刃尖頭菜刀刺入證人乙○○胸部之殺
    人行為，因證人陳氏碧幸報警將證人乙○○送醫救治，始未
    發生死亡之結果，為未遂犯，爰依刑法第25條第2項之規定
    ，減輕其刑。爰審酌被告僅因細故即萌殺人之犯意，並以單
    刃尖頭菜刀刺殺證人乙○○，手段兇殘，犯後雖卸詞狡辯有
    殺人犯意，但已表示後悔等一切情狀，量處被告有期徒刑5
    年。又扣案之菜刀1把，為證人陳氏碧幸所有，非被告所有
    ，業據證人陳氏碧幸證述、被告供述在卷，復無證據證明係
    被告所有，爰不諭知沒收，併予敘明。
據上論斷，應依刑事訴訟法第299條第1項前段、刑法第271條第2
項、第1項，第25條第2項，判決如主文。
本案經檢察官郭欣怡到庭執行職務
中    華    民    國    98    年    4     月    23    日
                  刑事第四庭審判長法  官  林楨森
                                  法  官  蔡仁昭
                                  法  官  鄧晴馨
以上正本證明與原本無異。
如不服本判決應於收受送達後十日內向本院提出上訴書狀，並應
敘述具體理由；其未敘述上述理由者，應於上訴期間屆滿後二十
日內向本院補提理由書 (均須按他造當事人之人數附繕本)「切
勿逕送上級法院」。
                                  書記官  詹玉惠
中    華    民    國    98    年    4     月    23    日
附錄本案論罪科刑法條：
中華民國刑法第271條
（普通殺人罪）
殺人者，處死刑、無期徒刑或10年以上有期徒刑。
前項之未遂犯罰之。
預備犯第1項之罪者，處2年以下有期徒刑。


司法院資訊處製作；財團法人民間司法改革基金會備份。
